【裁判字號】    88,上訴,4458
【裁判日期】    890307
【裁判案由】    偽造有價證券等
【裁判全文】
臺灣高等法院刑事判決                          八十八年度上訴字第四四五八號
    上  訴  人
    即  被  告  乙○○
    指定辯護人  本院公設辯護人
右列上訴人因偽造有價證券等案件，不服臺灣桃園地方法院八十八年度訴字第七四九
號，中華民國八十八年十月二十二日第一審判決（起訴案號：臺灣桃園地方法院檢察
署八十七年度偵字第一二五０一號）提起上訴，本院判決如左：
        主  文
上訴駁回。
        事  實
一、乙○○於民國（下同）八十二年六月間，在新竹市偽刻丁○○、甲○○、戊○○
    印章，於八十二年六月十一日在新竹市○○路六九號「聯宏租賃有限公司」（下
    稱聯宏公司）營業所，意圖供行使之用，在其以聯宏公司名義與桃苗汽車股份有
    限公司（以下簡稱桃苗汽車公司）所訂立之購買豐田牌COROLLA 汽車一部之附條
    件買賣契約書中，未經丁○○、甲○○、戊○○之同意，未按其平常書寫習慣擅
    自偽造渠三人之署押後，復蓋用前開印章於連帶保證人處及對保處所，共偽造渠
    三人印文各三枚、署押各二枚，完成偽造渠三人為連帶保證人之契約書。復於同
    時簽發本票到期日為八十三年十一月二十五日、面額新台幣（下同）四十二萬元
    （起訴書誤載為四百萬元）後，進而偽造丁○○、甲○○、戊○○三人署押，蓋
    用渠等印章於發票人欄上，偽造渠等成為共同發票人之有價證券。嗣後將該偽造
    之文書及有價證券交付予桃苗汽車公司之業務員丙○○，以完成該部汽車分期付
    款買賣，均足生損害於丁○○、甲○○、戊○○、桃苗汽車公司之權利及票據之
    流通性。嗣因乙○○未繳清車款，經桃苗汽車公司向丁○○催討，丁○○始知上
    情。
二、案經丁○○訴由台灣新竹地方法院檢察署檢察官報請台灣高等法院檢察署檢察長
    令轉台灣桃園地方法院檢察署檢察官偵查起訴。
        理  由
一、訊據上訴人即被告乙○○矢口否認其有右揭犯行，先後於原審及本院辯稱：有經
    過丁○○、甲○○之同意，並提供渠等之印章以供用印，至於戊○○並非伊提供
    印章，且亦不認識戊○○，不知為何有該位之印章及簽名，丁○○、甲○○之簽
    名均是渠等親自簽署，並非伊偽造云云。惟查：（一）系爭買賣契約書係被告以
    聯宏公司名義與桃苗汽車公司簽訂，並為擔保桃苗汽車公司之分期價款債權而簽
    發系爭本票交予桃苗公司等情，業據被告坦承不諱，並有聯宏公司股東蔡玉泉於
    偵查中到庭證述屬實。（二）證人丁○○於原審及本院證稱：「（有無同意被告
    用你名義買汽車？）曾經同意過用我名義買二部車」；「（你有無授權他簽本票
    蓋章？）無，是我自己簽的。」；「（為何告被告？）這部車我未擔保。」；「
    （你怎麼發覺他用你名字去偽簽？）我未擔保此車，是因八十三年他未繳款，豐
    田公司查封我房子，我才知悉。」（詳見原審八十八年七月二十三日訊問筆錄）
    ；「（偵查卷之本案附條件買賣之簽名、印章是你簽的？）都不是我簽的，印章
    也不是我的。」「（本件有同意要做連帶保證人、共同發票人？）沒有。」（見
    本院八十九年二月十七日訊問筆錄），且從契約書及本票上丁○○之簽名，與證
    人在原審及偵查中之簽名比較，兩者相差甚大，顯見契約書及本票上之署押，並
    非證人丁○○所簽署。（三）證人甲○○於原審證稱：「（被告買車用你當保人
    ，你有無同意？）無。」；「（你有無將印章交給他？）無。」；「（他將你當
    保人，你知道否？）不知道。」；「（提示買賣契約書上簽名是否你簽的？）不
    是。」；「（有無人與你對保過買車之事？）沒有。」；「（你何時才知道當保
    人？）偵查中被傳來才知道，我名字被偽造署押及簽本票。」；「（有何意見？
    ）對此事均不清楚。」（詳見原審八十八年八月二十七日訊問筆錄），另外，從
    契約書及本票上甲○○之簽名，與證人在原審筆錄之簽名比較，兩者相差甚大，
    顯見契約書及本票上之署押，並非證人甲○○所簽署。（四）證人戊○○於偵查
    及本院調查時證稱：「（被告在新竹開設租賃公司，有無請你擔任買車之連帶保
    證人？）無。」；「（你本人曾否交過你印章給被告保管過？）沒有。」；「（
    被告手中有無你身分證或契約相關資料？）沒有。」；「（提示契約書及本票，
    是否你簽名、蓋章？）均不是。」（詳見台灣桃園地方法院檢察署八十七年度偵
    字第一二五０一號卷第四十八頁）；「（被告買車你有保證？）沒有。」；「（
    本票有簽？）沒有。」；「（附條件買賣契約書你有簽名？）沒有。」（見本院
    八十九年一月六日訊問筆錄），被告亦供稱與證人戊○○不熟識，可知該契約書
    及本票之署押並非證人戊○○所簽署，而係他人所偽造。（五）證人丙○○於原
    審證稱：「（系爭丁○○、甲○○、戊○○之印章，是誰交給你？）應該是買方
    。」（詳見原審八十八年七月二日訊問筆錄）且三位證人均未與桃苗汽車公司業
    務員丙○○接觸，桃苗汽車公司業務員不可能持得渠等身分資料，反觀被告與渠
    三人相識，易於獲悉渠等身分資料，且渠三人印章均係同一字體、樣式，乃一人
    手法，理應為被告提供渠三人身分資料、印章以憑辦保，雖被告一再辯稱：字跡
    不是伊的云云，惟被告既未經丁○○等三人同意而擅自偽造渠三人之署押故意，
    自不會依其平日書寫習慣書寫之。復有附條件買賣契約書、本票影本等在卷可稽
    。綜上所述，被告所辯各節，均係卸責之詞，不足採信，本案事證明確，被告於
    本院聲請鑑定筆跡，核無必要，其犯行堪以認定，應依法論科。
二、核被告乙○○所為，係犯刑法第二百零一條第一項之偽造有價證券罪、第二百十
    六條、第二百十條行使偽造私文書罪。被告偽造印章、印文及署押之行為分別為
    其偽造私文書、有價證券之部分行為，均不另論罪。被告偽造私文書之行為，已
    為其高階之行使行為所吸收；其行使偽造有價證券之低度行為，為偽造有價證券
    之高度行為所吸收，均不另論罪。被告一次偽造三人文書、有價證券，係一行為
    觸犯數罪名，屬想像競合，應從各依一重處斷。又被告所犯上開偽造有價證券、
    行使偽造私文書罪二罪間，有方法結果之牽連關係，為牽連犯，應從一重之偽造
    有價證券罪處斷。公訴人認係數罪併罰，容有誤會，並此敘明。原審以被告罪證
    明確，適用上開法條及罰鍰罰金提高標準條例第一條前段規定，並審酌被告犯罪
    動機、目的、手段、所生之危害及犯後之態度暨另犯贓物、侵占、詐欺罪等一切
    情狀，量處有期徒刑三年二月。偽造未扣案之「丁○○」、「甲○○」、「戊○○」印章各壹枚無法證明其已滅失，依刑法第二百十九條規定沒收之。另附條件
    買賣契約書上之偽造「丁○○」、「甲○○」、「戊○○」之署押各二枚及印文
    各三枚，亦依刑法第二百十九條之規定沒收之。及發票日為民國八十二年六月十
    一日、票面金額新台幣肆拾貳萬元本票乙紙上偽造之丁○○、甲○○、戊○○為
    發票人部分，係被告所偽造，雖未扣案，惟無從證明已滅失，依刑法第二百零五
    條規定宣告沒收。其認事用法，經核均無不合，量刑亦稱妥適，被告上訴意旨，
    仍執陳詞否認犯罪，為無理由，應予駁回。
據上論斷，應依刑事訴訟法第三百六十八條，判決如主文。
本案經檢察官沈世箴到庭執行職務。
中      華      民      國      八十九    年    三    月        七      日
                                  臺灣高等法院刑事第二十一庭
                                      審判長法  官  葉  騰  瑞
                                            法  官  魏  大  喨
                                            法  官  黃  本  仁
右正本證明與原本無異。
如不服本判決應於收受送達後十日內向本院提出上訴書狀，其未敘述上訴之理由者並
得於提起上訴後十日內向本院補提理由書（均須按他造當事人之人數附繕本）。
                                            書記官  劉  秀  英
中      華      民      國      八十九    年    三    月        九      日
附錄：本案論罪科刑法條全文
刑法第二百零一條
意圖供行使之用，而偽造、變造公債票，公司股票或其他有價證券者，處三年以上十
年以下有期徒刑，得併三千元以下罰金。
行使偽造、變造之公債票、公司股票或其他有價證券或意圖供行使之用收集或交付於
人者，處一年以上七年以下有期徒刑，得併科三千元以下罰金。


司法院資訊處製作；財團法人民間司法改革基金會備份。
